臺灣板橋地方法院刑事判決                          九十一年度訴字第七八號
    公  訴  人  臺灣板橋地方法院檢察署檢察官
    被      告  甲○○
右列被告因廢棄物清理法案件，經檢察官提起公訴 (九十年度偵字第二０一八七號)
，本院判決如左：
    主  文
甲○○未依廢棄物清理法規定領有廢棄物處理許可文件，從事廢棄物處理，處有期徒
刑壹年貳月。緩刑肆年。
    事  實
一、甲○○未向主管機關申請核發廢棄物處理之許可文件，竟於民國九十年十二月一
    日下午三時許，駕駛車號ＧＩ─七０一號曳引車自臺北市木柵區市立動物園旁工
    地，以一台新臺幣（下同）四千元之代價裝載廢棄建築物磚塊之廢棄物後，擬載
    運至臺北縣三峽鎮德山清理場傾倒，嗣於同日十六時三十分許，行經臺北縣樹林
    市○○路○段二十號時，為警查獲。
二、案經臺北縣警察局樹林分局報請臺灣板橋地方法院檢察署檢察官偵查起訴。
    理  由
一、訊據被告甲○○固不否認未領得主管機關核發之廢棄物處理許可文件，而駕駛上
    開曳引車裝載廢棄磚塊之事實，惟矢口否認有何違反廢棄物清理法之犯行，辯稱
    ：伊係第一次載運，不知因此即為違法云云。經查，右揭事實，有臺北縣政府環
    境保護局稽查紀錄記載甚明，並攝有照片四幀附卷為證，復據證人即在現場查獲
    之臺北縣警察局樹林分局柑園派出所姜助杰於本院審理中到庭證述屬實，是被告
    自不得以不知為違法而卸免其責，從而事證明確，被告犯行堪以認定。
二、按本法所稱廢棄物，分左列二種：一、一般廢棄物：垃圾、糞尿、動物屍體或其
    他非事業機構所產生足以污染環境之固體或液體廢棄物；二、事業廢棄物：(一)有
    害事業廢棄物：由事業機構所產生具有毒性、危險性，其濃度或數量足以影響人
    體健康或污染環境之廢棄物。(二)一般事業廢棄物：由事業機構所產生有害事業廢
    棄物以外之廢棄物；從事廢棄物清除、處理業務者，應向直轄市、縣（市）主管
    機關或中央主管機關委託之機關申請核發公民營廢棄物清除處理機構許可文件後
    ，始得受託清除、處理廢棄物業務，廢棄物清理法第二條第一項、第四十一條第
    一項定有明文。復按營建廢棄土包含建築工程、公共工程及建築物拆除工程施工
    所產生之剩餘土石方、磚瓦、混凝土塊，為有用資源，非屬廢棄物範圍，依照內
    政部營建署組織條例、營建廢棄土處理方案規定及八十年行政院環保小組工作會
    報討論結論，其主管機關為內政部營建署，至於因施工所附帶產生之金屬屑、玻
    璃碎片、塑膠類、木屑、竹片、紙屑、瀝清等廢棄物，則屬於一般事業廢棄物，
    始依廢棄物清理法規定，由行政院環保署主管，此經行政院八十六年十二月三十
    一日臺八十六內字第五二一０九號函釋在案。再按「貯存」係指事業廢棄物於清
    除、處理前，放置於特定地點或貯存容器、設施內之行為；「清除」係指事業廢
    棄物之收集、運輸行為；「處理」係指（一）中間處理：指事業廢棄物在最終處
    置前，以物理、化學、生物、熱處理或其他處理方法，改變其物理、化學、生物
    特性或成分，達成分離、減積、去毒、固化或安定之行為。（二）最終處置：指
    衛生掩埋、封閉掩埋、安定掩埋或海洋棄置事業廢棄物之行為；建築廢棄物係指
    營建或拆除建築物或其他工程所產生之廢棄物；其清除方法，由直轄市或縣（市
    ）主管機關另定之，事業廢棄物貯存清除處理方法及設施標準第二條第一、二、
    三、六款及第二十一條亦定有明文。
三、被告甲○○未依廢棄物清理法規定領有廢棄物處理許可文件，竟從事廢棄物處理
    業務，核其所為，係違反廢棄物清理法第四十一條第一項之規定，應依同法第四
    十六條第一項第四款之規定處罰。爰審酌被告並無前科，素行尚佳，且其本件為
    警查獲僅一次，情節尚輕及其犯罪之動機、目的、手段、犯罪後態度尚佳等一切
    情狀，量處如主文所示之刑，以資懲儆。又被告前未曾受有期徒刑以上刑之宣告
    ，有臺灣高等法院檢察署刑案記錄簡覆表附卷可稽，其經此偵審程序及刑之宣告
    等教訓後，當知警惕，應無再犯之虞，本院認所宣告之刑，以暫不執行為適當，
    爰併予宣告緩刑四年，以啟自新。
據上論斷，應依刑事訴訟法第二百九十九條第一項前段，廢棄物清理法第四十六條第
一項第四款，刑法第十一條前段、第七十四條第一款，判決如主文。
本案經檢察官葉志飛到庭執行職務
中      華      民      國    九十一    年      五      月    二十二    日
                                      臺灣板橋地方法院刑事第六庭
                                          法  官  徐   蘭   萍
右正本證明與原本無異。
如不服本判決，應於判決送達後十日內，向本院提出上訴狀。
                                          書記官  莊   川   億
中      華      民      國    九十一    年      五      月    二十二    日
附錄本案論罪科刑法條全文
廢棄物清理法第四十六條
有下列情形之一者，處一年以上五年以下有期徒刑，得併科新臺幣三百萬元以下罰金
：
一  任意棄置有害事業廢棄物。
二  事業負責人或相關人員未依本法規定之方式貯存、清除、處理或再利用廢棄物，
    致污染環境。
三  未經主管機關許可，提供土地回填、堆置廢棄物。
四  未依第四十一條第一項規定領有廢棄物清除、處理許可文件，從事廢棄物貯存、
    清除、處理，或未依廢棄物清除、處理許可文件內容貯存、清除、處理廢棄物。
五  執行機關之人員委託未取得許可文件之業者，清除、處理一般廢棄物者；或明知
    受託人非法清除、處理而仍委託。
六  公民營廢棄物處理機構負責人或相關人員、或執行機關之廢棄物，開具虛偽證明
    。
無許可文件，以經營廢棄物清除、處理為常業者，處三年以上十年以下有期徒刑，得
併科新臺幣九百萬元以下罰金。
